臺灣臺南地方法院民事判決
109年度婚字第198號
原      告  謝幸珊
訴訟代理人  謝菖澤律師
            蘇淑珍律師
被      告  林庭豪


特別代理人  林惠裕

上列當事人間請求離婚等事件，經本院於民國110年1月5日言詞
辯論終結，判決如下：
    主      文
原告之訴駁回。
訴訟費用由原告負擔。
    事實及理由
一、原告起訴主張：
（一）兩造於民國99年12月9日結婚，婚後育有未成年子女乙○○
      （000年0月00日生）、甲○○（000年0月00日生）。被告婚
      後長期酗酒，多次於酒後毆打原告，原告為求自保，自女
      兒出生後不久只能躲到女兒房間與被告分房睡，以避免遭
      被告酒後毆打，兩造間長久以來少有互動，已屬有重大事
      由致無法繼續維持婚姻關係。
（二）被告於108年8月21日因酒後駕駛普通重型機車，遭警方攔
      查，測得其飲酒後呼氣之酒精濃度高達每公升0.45毫克，
      因而遭臺灣臺南地方法院108年度交簡字第2224號簡易判
      決判處有期徒刑3月；孰料被告因病未能入監服刑，亦未
      向臺灣臺南地方檢察署請假延期，因而遭通緝中，警察因
      此不斷至原告家中及公司進行調查，已嚴重影響原告之生
      活及工作。原告獨自扶養2名子女，實不欲因與被告間名
      存實亡之婚姻關係而影響工作。
（三）被告現因罹患肝硬化併慢性肝衰竭、酒精性腦病變、消化
      性潰瘍、脾腫大併血球低下症等病症，於108年12月14日
      經急診入住臺南市立安南醫院，並於108年12月23日出院
      後，改至悅豪護理之家長期居住至今。兩造婚姻已生破綻
      難以繼續維持，且現今兩造間少有往來，兩造之婚姻破裂
      無法修補，無法修補之原因係因被告長期酗酒不聽勸阻，
      爰依民法第1052條第2項訴請離婚。
（四）又被告長期酗酒，且酒後有暴力傾向，本不宜擔任未成年
      子女之親權人。再者，現被告長期居住護理之家，本身即
      為需他人照料之病患，實不適宜擔任未成年子女之照顧者
      ，加以未成年子女現今生活費、教育費等費用均係由原告
      獨自負擔，被告完全不予理會，實不適宜擔任未成年子女
      之親權人。被告長期酗酒，精神狀態極不穩定，倘若由被
      告擔任親權人或共同親權人，勢必影響日後未成年子女學
      籍、申請補助或其他任何需要親權人同意事項之進行，爰
      聲請將未成年子女乙○○、甲○○權利義務之行使負擔均酌定
      由原告單獨任之。　　　　　　　　　
（五）爰聲明：
   1、請准原告與被告離婚。
   2、兩造所生未成年子女乙○○、甲○○權利義務之行使及負擔由
      原告單獨任之。
二、被告特別代理人則以：被告婚後確實長期酗酒，因被告在其
    特別代理人住處也會喝酒，被告特別代理人有勸被告，被告
    還是我行我素。被告酒後有無毆打原告、有無分房睡，被告
    特別代理人不清楚。被告於108年12月23日出院後就住在悅
    豪護理之家迄今，係因被告情緒、健康情況不好，原告無法
    照顧。被告意識狀況不清楚，不認得去看被告的人，都亂講
    話。兩造婚後本來還好，後因意見不合，應該有吵架，但被
    告特別代理人沒有看到等語資為抗辯。
三、得心證之理由：
（一）查原告主張兩造於99年12月9日結婚，並育有未成年子女
      乙○○、甲○○之事實，為被告所不爭執，並有原告所提戶籍
      謄本在卷可稽，堪予認定。
（二）按民法第1052條第2項所稱「有前項以外之重大事由，難
      以維持婚姻者」，係抽象的、概括的離婚事由，此乃緣於
      民國74年修正民法親屬編時，為因應實際需要，參酌各國
      立法例，導入破綻主義思想所增設。但其事由應由夫妻一
      方負責者，僅他方得請求離婚，是其所採者為消極破綻主
      義精神，而非積極破綻主義。關於「難以維持婚姻之重大
      事由」，其判斷之標準為婚姻是否已生破綻而無回復之希
      望。而婚姻是否已生破綻無回復之希望，則應依客觀之標
      準，即難以維持婚姻之事實，是否已達於倘處於同一境況
      ，任何人均將喪失維持婚姻意欲之程度而定。至於同條項
      但書所規定「難以維持婚姻之重大事由應由夫妻之一方負
      責者，僅他方得請求離婚」，乃因如肯定有責配偶之離婚
      請求，無異承認恣意離婚，破壞婚姻秩序，且有背於道義
      ，尤其違反自己清白（cleanhands）之法理，有欠公允，
      同時亦與國民之法感情及倫理觀念不合，因而採消極破綻
      主義。倘該重大事由，夫妻雙方均須負責時，應比較衡量
      雙方之有責程度，僅責任較輕之一方得向責任較重之他方
      請求離婚，如有責程度相同時，雙方均得請求離婚，始屬
      公允，是責任較重之一方應不得向責任較輕之他方請求離
      婚（最高法院94年度臺上字第115號裁定參照）。
   1、查原告主張被告長期酗酒，並曾因酒後騎乘重型機車，經
      本院108年度交簡字第2224號判處有期徒刑3月確定在案；
      嗣被告因罹患肝硬化併慢性肝衰竭、酒精性腦病變、消化
      性潰瘍、脾腫大併血球低下症等病症，於108年12月14日
      經急診住院，於108年12月23日出院後，即於悅豪護理之
      家受照護至今等情，雖據其提出本院108年度交簡字第222
      4號刑事簡易判決資料、診斷證明書影本為證，並有臺灣
      高等法院被告前案紀錄表在卷可佐，惟兩造於被告居住護
      理之家前未曾分居一節，既為原告所不爭執，自難以被告
      因病無人照顧而安置於護理之家，致兩造少有往來，即認
      係可歸責於被告之婚姻破綻。
　 2、再者，原告主張被告多次酒後毆打原告，致兩造於104年
      間即分房云云，亦未舉證以實其說，尚難憑採。原告既未
      就兩造婚姻是否已生破綻而無回復之希望，致有難以維持
      婚姻之重大事由，及被告就該重大事由係有責程度較重之
      一方等節另舉證證明，則其以其個人主觀上喪失維持婚姻
      意欲訴請離婚，難以憑採。
   3、從而，原告依民法第1052條第2項訴請離婚，為無理由，
      應予駁回。
（三）原告離婚之訴既經駁回，則其併聲請酌定離婚後行使負擔
      兩造子女權利義務之人部分，即無審究之必要，應併駁回
      之。
四、訴訟費用負擔之依據：家事事件法第51條，民事訴訟法第78
    條。
中　　華　　民　　國　　110 　年　　1 　　月　　19　　日
                  家事法庭法　官　林育幟
以上正本係照原本作成。
如對本判決上訴，須於判決送達後20日內向本院提出上訴狀。如
委任律師提起上訴者，應一併繳納上訴審裁判費。
中　　華　　民　　國　　110 　年　　1 　　月　　19　　日
                          書記官　賴佳柔